【裁判字號】    94,訴,4404
【裁判日期】    950421
【裁判案由】    排除侵害等
【裁判全文】
臺灣臺北地方法院民事判決              94年度訴字第4404號
原      告  乙○○
訴訟代理人  丁○○
被      告  甲○○
上列當事人間請求排除侵害等事件，本院於九十五年三月十六日
言詞辯論終結，判決如下：
    主  文
被告應將其所有門牌號碼臺北市○○○路○段八十六號十一樓如
附圖所示漏水部分導致原告所有坐落同號十樓之三漏水情形予以
排除至不漏水之狀態。
被告應給付原告新臺幣肆拾萬捌仟零貳拾參元，及自民國九十五
年三月十六日起至清償日止，按年息百分之五計算之利息。
原告其餘之訴駁回。
訴訟費用由被告負擔十分之三，餘由原告負擔。
本判決第一項，原告以新台幣參萬零伍佰柒拾捌元為被告供擔保
後，得假執行；但被告以新臺幣玖萬壹仟柒佰參拾參元為原告預
供擔保後，得免為假執行。
本判決第二項，原告以新台幣拾參萬陸仟零捌元為被告供擔保後
，得假執行；但被告以新臺幣肆拾萬捌仟零貳拾參元為原告預供
擔保後，得免為假執行。
原告其餘假執行之聲請駁回。
    事實及理由
甲、程序方面
    按訴狀送達後，原告不得將原訴變更或追加他訴。但有下列
    各款情形之一者，不在此限：．．．二、請求之基礎事實同
    一者。三、擴張或減縮應受判決事項之聲明者，民事訴訟法
    第255條第1項第2、3款定有明文，本件原告起訴時，第1項
    聲明請求被告排除原告所有坐落於臺北市○○○路○段86號
    10樓之3漏水之侵害、並給付原告6月份租賃損失新台幣（下
    同）17,600元、6月份大樓水電管理費2,198元、房屋漏水修
    繕費用40,200元、精神賠償金40,200元，第2項聲明請求被
    告給付新臺幣（下同）1,059,998元，及自起訴狀繕本送達
    翌日起至清償日止，按年息5%計算之利息，嗣於95年3月7日
    變更、追加訴之聲明為：(一)被告應將所有門牌號碼台北市○
    ○○路○段86號11樓如附圖所示漏水部分導致原告所有坐落
    同號10樓之3漏水情形予以排除至不漏水之狀態。(二)被告應
    給付原告新台幣1,408,023元，及自95年3月16日起至清償日
    止，按年息百分之5計算之利息。核與上開規定並無不合，
    應予准許，先予敘明。
乙、實體方面
一、原告起訴主張：
    被告將其所有坐落於臺北市○○○路○段86號11樓之房屋（
    下稱系爭房屋）租予第三人經營酒店之用，因系爭房屋有漏
    水狀況，導致原告位於同棟大樓同號10樓之3房屋內天花板
    、廁所、客廳等處受有損害，原告多次催促被告出面解決，
    被告均置若罔聞，為此，爰依民法第767條之規定，請求被
    告應將所有坐落臺北市○○○路○段86號11樓漏水部分導致
    原告所有坐落同號10樓之3漏水情形，排除至不漏水之狀態
    ，又因被告上開侵權行為業已造成原告所有房屋損害，致原
    告受有94年6月至95年3月之租金損失共176,000元，管理費
    94年6月至95年2月共21,233元，原告所有坐落同號10樓之3
    修繕費用210,790元，精神慰撫金1,000,000元，合計原告共
    受有1,408,023元之損失，為此，爰依民法第184條、第767
    條之規定，請求被告如數給付並排除上開侵害。並聲明：(一)
    如上開變更追加後聲明所述。(二)願供擔保，請准宣告假執行
    。
二、被告則以：本件漏水原因係因系爭房屋V6、V8號兩間包廂內
    廁所之地平下排水管破裂，用水時漏水而滲透至原告同號10
    樓之3房屋，但上開兩間包廂業於94年5月31日前，已挖起地
    平面磁磚、更換新排水管及地面磁磚防水工程，早已排除漏
    水至不漏水狀態，是以原告所有之請求並無理由等語，資為
    抗辯。並聲明：(一)原告之訴及假執行聲請均駁回；(二)如受不
    利判決，願供擔保請准宣告免為假執行。
三、經查，原告主張因被告系爭房屋漏水，致其受有上開損害，
    而請求被告賠償並排除侵害，被告則以前詞置辯，經查：
  (一)按所有人對於與無權占有或侵奪其所有物者，得請求返還之
    ；對於妨害其所有權者，得請求除去之；有妨害其所有權之
    虞，得請求防止之，民法第767條定有明文規定。查本件經
    委託臺北市建築師公會鑑定，鑑定人員會同兩造於94年12月
    1 日至現場會勘後，鑑定結果認：「(1)前開爭議房屋（即原
    告所有房屋）多處漏水，主要原因為其樓上11樓（即被告系
    爭房屋）之：兩間包廂內之浴廁（洗手間）之高架地板及
    強版交接處未做防水處理，浴廁用水則自地磚裂縫牆版接縫
    ，器具排水管與地板牆面接縫處（皆未作防水處理）及留設
    缺口處滲入或灌入高架地板下墊之既有RC地板（該地板亦未
    作防水處理），進而下滲或沿排污水管流下或自壁版交接處
    沿牆面滲流而下，爭議房屋室內浴廁間及客廳間之平頂天花
    之水漬斑斑及壁面之滲水痕跡，即證其有滲漏情事。北側
    面臨南京東路之周長之鋁窗窗框邊填縫不實及其鋁窗附近周
    邊之梁牆窗台混凝土剝落、微裂縫滲水等損壞。又外牆尚有
    一扇上窗開口未封裝玻璃，故雨水沿周長剝落損壞處及窗框
    周填縫不實處滲水浸濕牆內，甚或自未封玻璃鋁窗開口灌水
    進來致陽台地板積水，而陽台地板又無防水處理，使水逕滲
    透樓板而濕潤樓板底面甚而滴流下來或從版與牆底交接縫處
    乘虛滲透沿牆面流下，其滲漏斑漬，益證其有滲漏缺失。
    十一樓所屬製冰機及冷氣排水管破裂漏水，灌入水泥地板而
    下滲，致系爭房屋鄰走廊之天花板也滴水浸濕（門前之公用
    走廊天花亦同時遭殃）。(2)如欲排除上言漏水情形，應針對
    其漏水原因，排除漏水源頭；即應系爭房屋正上方11樓之
    兩間包廂內之浴廁（洗手間）之作室內之整體防漏處理，包
    括高架地板、牆版交接處、排污（水）管、器具與地板或牆
    面之接縫等處之防漏止水處理。確實於外側臨道路之鋁窗
    周邊填縫止水及整修鋁窗、窗台上下附近周邊之牆體混凝土
    之剝落裂紋，減少其滲漏途徑，避免下邊之陽台地板積水潮
    濕。當然包括封滿鋁窗未裝玻璃之缺口。做好陽台地板及
    樓版與牆底交接縫處之防水處理。以上防水處理止水處置，
    其所需費用經估算為91,733元等情，有該公會95年1月12日
    （95）(十三)鑑字第0063號鑑定報告書可證。參照其所載滲漏水
    原因，堪認系爭房屋確有上開滲漏水致原告所有房屋漏水受
    有損害，被告辯稱於94年5月31日前已將系爭房屋排除致不
    漏水狀況云云，顯無足採。是以原告依上開規定請求被告將
    其所有系爭房屋導致原告上開房屋漏水情形予以排除至不漏
    水之狀態，以排除對系爭房屋所有權之侵害，即屬有據，應
    予准許。
  (二)按「因故意或過失，不法侵害他人之權利者，負損害賠償責
    任。故意以背於善良風俗之方法，如損害於他人者，亦同。
    違反保護他人之法律者，推定其有過失。」民法第184條定
    有明文。又「住戶應遵守下列事項: 一、於維護、修繕專有
    部分、約定專用部份或行使其權利時，不得妨害其他住戶之
    安寧、安全及衛生。」為公寓大廈管理條例第6條第1款所明
    定。查被告系爭房屋因有未作防水處理等上開缺失，致他人
    受損害，該損害既為被告所有房屋漏水所致，而該漏水原因
    復係因被告裝修房屋不當，被告自應依前揭規定負侵權行為
    損害賠償責任。茲就原告請求賠償金額分敘如下：
    (1)房屋租賃損失176,000元部分：本件原告其所有上開房屋
      ，前曾於94年2月至5月出租予訴外人程柏威、每月租金
      17,600元等情，有原告所提出之房屋租賃契約書可查，自
      勘信為真實，因上開漏水情形導致住戶搬離，是以自94
      年6月起，原告因被告之侵權行為而受有相當於每月租金
      17,600元之損害，故原告請求被告應賠償原告自94年6月
      起至95年3月止，共10個月租金損失計176,000元，自屬正
      當。
    (2)管理費21,233元部分：原告所有上開房屋自94年6月起至
      95年2月止，共支出大樓水電管理費21,233元等情，有支
      款證明單影本共9紙附卷可佐，而該管理費於系爭房屋出
      租期間均由承租人支付，有前開房屋租賃契約書足稽（見
      前開房屋租賃契約第15條約定），是該部分亦屬原告之損
      失，原告自得請求被告給付。
    (3)關於修繕費用210,790元部分：查原告上開房屋因被告系
      爭房屋漏水而受損，若欲修補其損害，則需拆卸輕鋼架
      天花、平頂油漆、拆除清運及浴室裝設天花板等浴廁牆
      面整修及客廳牆面油漆地坪地磚敲除重貼，並鋪新地毯
      回原。其應支付費用共計210,790元，有上開鑑定報告附
      卷可參，是以原告此部份之請求亦屬有據。
    (4)綜上，原告得請求之金額共為408,023元（計算式：176,
      000＋21,233＋210,790＝408,023）。
  (四)精神慰撫金1,000,000元部分：原告主張因上開漏水造成其
    精神受有痛苦，請求被告賠償精神慰藉金1,000,000萬元云
    云，惟按受精神之損害得請求賠償者，法律皆有特別規定，
    如民法第18條、第19條、第194條、第195條、第979條、第
    999條等是，換言之，慰藉金之賠償須以人格權或特定身分
    法益遭遇侵害，使精神上受有痛苦為必要（最高法院50年台
    上字第1114號、51年台上223號判例參照）。查本件受有損
    害者為原告之上開房屋，而因財產損壞所造成非財產上之損
    害，現行法上並無規定得請求賠償，故上訴人請求1,000,00
    0元精神賠償於法究非有據，應予駁回。
五、綜上所述，原告基於民法第767條、第184條規定，請求被告
    排除其漏水之侵害，並請求被告賠償408,023元、及自95年3
    月16日起至清償日止，按年息百分之5計算之利息，為有理
    由，應予准許，逾此範圍之請求為無理由，應予駁回。
六、至被告聲請傳喚丙○○證明上開漏水早已於本案起訴前排除
    云云，然臺北市建築師公會鑑定人員於94年12月1日至現場
    鑑定時，系爭房屋漏水狀況仍存在等情已如前述，且丙○○
    為系爭房屋承租人即一片天視聽歌城之負責人，其所為之證
    詞難謂公允，是以本院認並無傳喚丙○○之必要。本案事證
    已臻明確，兩造其餘主張陳述及所提之證據，經本院斟酌後
    ，認與判決結果不生影響，均毋庸再予論述，附此敘明。
七、兩造陳明願供擔保請為宣告假執行或免為假執行，經核均與
    規定相符，爰分別酌定相當之擔保金額予以宣告，至原告敗
    訴部分其假執行失所依附，應併予駁回。
八、結論，依民事訴訟法第79條、第390條第2項、第392條第2項
    ，判決如主文。
中    華    民    國    95    年    4     月    21    日
                  民事第五庭    法  官   蔡如琪
以上正本係照原本作成
如對本判決上訴，須於判決送達後20日內向本院提出上訴狀
中    華    民    國    95    年    4     月    21    日
                                書記官   劉寶鈴


司法院資訊處製作；財團法人民間司法改革基金會備份。
